【裁判字號】    90,易,2083
【裁判日期】    901121
【裁判案由】    竊盜
【裁判全文】
臺灣臺中地方法院刑事判決                          九十年度易字第二八三號
    公  訴  人  臺灣臺中地方法院檢察署檢察官
    被      告  丁○○
    輔  佐  人
    即被告之兄  丙○○
    指定辯護人  本院公設辯護人戊○○
右列被告因竊盜案件，經檢察官提起公訴（九十年度偵字第八二四九號），本院判決
如左：
    主  文
丁○○共同竊盜，處有期徒刑參月，如易科罰金，以參佰元折算壹日。
    事  實
一、丁○○為一精神耗弱之患者，於民國九十年五月三日清晨五時四十分許，與姓名
    年籍不詳之成年男子基於意圖為自己不法所有之犯意聯絡，由丁○○駕駛其所有
    車牌號碼ＭＶ－四四一二號自小貨車載同該姓名年籍不詳之男子，至台中縣大里
    市○○路○段一二二號甲○○所有、業已停工之工廠內，共同竊取該工廠內置放
    之抽水馬達、振動馬達各乙台及折疊椅二張（起訴書誤載為乙張）等物品，丁○○與該不詳姓名男子將所竊得之上開物品搬上前揭自小貨車之際，適為途經該處
    之乙○○發覺而通知甲○○，甲○○乃報警處理，嗣為警循線於同日上午十時許
    ，在台中縣大里市○○路一五五號丁○○之住處起獲甲○○失竊之抽水馬達、振
    動馬達各乙台及折疊椅二張（業經甲○○領回），進而查悉上情。
二、案經臺中縣警察局霧峰分局報請臺灣臺中地方法院檢察署檢察官偵查起訴。
    理  由
一、訊據被告丁○○矢口否認有何竊盜犯行，並辯稱：警察在伊住處所起獲之馬達係
    在大里市○○○○路邊撿來的，折疊椅則係向撿垃圾的老太太以四張椅子五十元
    之價格買的云云。被告之輔佐人即被告之兄則以被告係以撿破爛為業，被害人甲○○之工廠並無圍牆，又無人管理，被告前往撿拾物品乃屬正常等語，為被告辯
    護。惟查：在被告住處起獲之抽水馬達、振動馬達各乙台及折疊椅二張，確係被
    害人甲○○所有遭竊之物品，且其中摺疊椅及未起獲之電動玩具均係置放在工廠
    辦公室內遭竊之事實，業據被害人甲○○於警訊、偵查中指訴、本院審理中結證
    甚明，且有贓物認領保管單、現場圖各乙紙及照片七幀在卷可資為證，而被害人
    甲○○之工廠雖因停工而無人看守，然其工廠之辦公室建築外觀尚新、結構完整
    ，其內置放之辦公桌椅等物品亦均甚完整且尚新，有被告所提出之照片四幀在卷
    可按，該工廠縱因停工無人留守看管，然一般人一見仍均可得知非廢棄之處所，
    被告夥同他人駕車進入該工廠、並進入該工廠辦公室擅行取物，顯已非撿拾破爛
    之行為所可比擬；再參諸被告為警查獲之經過，係因被告與該姓名不詳之男子在
    被害人甲○○之上址工廠行竊、搬運行竊所得物品時，適為被害人甲○○已離職
    之員工乙○○途經該處發現，乙○○始以電話通知甲○○，並告知甲○○行竊之
    人所駕駛之車輛車牌號碼，甲○○旋據以報警處理，嗣警方依據被害人所提供之
    車輛車牌號碼追查，方於同日上午十時許在被告住處起獲前開贓物等情，復據目
    擊證人乙○○於警訊、被害人甲○○於警訊、偵查及本院審理中證述甚詳，互核
    相符，在在足證被告確有右揭竊盜犯行無疑，被告及其輔佐人前開所辯，均不足
    採。本件事證明確，被告右揭竊盜犯行洵堪認定。
二、核被告丁○○所為，係犯刑法第三百二十條第一項之竊盜罪。被告與真實姓名不
    詳之成年男子間，就前開犯行有犯意聯絡、行為分擔，均為共同正犯。又被告於
    本院審理中，雖尚能為己答辯，然反應、應對緩慢，間有不能確切明瞭提問問題
    之情狀，顯見其對外界事務之知覺理會與判斷作用較一般人為低，而經本院囑請
    行政院國軍退除役官兵輔導委員會台中榮民總醫院就被告之精神狀態進行鑑定之
    結果，亦認被告近十年來有間斷出現幻聽、妄想及心理社會功能之下降，最近七
    、八年草屯療養院門診追蹤治療，其精神診斷為「器質性精神病」，其於案發時
    之精神狀態，依被告之自述，雖未提及精神症狀，但被告長期受間斷之精神症狀
    影響，導致認知功能、社會功能下降，屬於「精神耗弱」，但並未達對外界事務
    完全缺乏知覺之「心神喪失」程度，有該院九十年九月二十八日（九十）中榮醫
    行字第三四○八號函送之鑑定書在卷可資為憑，足認被告行為時之精神狀態，係
    屬「精神耗弱」無疑，故依刑法第十九條第二項之規定，減輕其刑。爰審酌被告
    犯罪之動機、目的、手段尚稱平和、所得財物甚微、對被害人所生危害非重大、
    然行竊他人財物影響社會治安及其生活狀況、智識程度、犯後態度等一切情狀，
    量處如主文所示之刑，並諭知易科罰金之折算標準。
據上論斷，應依刑事訴訟法第二百九十九條第一項前段，刑法第二十八條、第三百二
十條第一項、第十九條第二項、第四十一條第一項前段，罰金罰鍰提高標準條例第一
條前段、第二條，判決如主文。
中      華      民      國      九十      年    十一    月    二十一    日
                                臺灣臺中地方法院刑事第二庭
                                    法  官  呂  麗  玉
右正本證明與原本無異。
如不服本判決，應於判決送達後十日內向本院提出上訴狀，上訴於臺灣高等法院臺中
分院( 須附繕本 )。
                                    書記官
中      華      民      國      九十      年    十一    月    二十一    日
刑法第三百二十條第一項
意圖為自己或第三人不法之所有，而竊取他人之動產者，為竊盜罪，處五年以下有期
徒刑、拘役或五百元以下罰金。
意圖為自己或第三人不法之利益，而竊佔他人之不動產者，依前項之規定處斷。
前二項之未遂犯罰之。


司法院資訊處製作；財團法人民間司法改革基金會備份。
